臺灣高等法院刑事判決　　　　　　　 100年度上訴字第2966號
上　訴　人　臺灣板橋地方法院檢察署檢察官
被　　　告　姚杉煜
選任辯護人　吳國輝律師
上列上訴人因被告違反槍砲彈藥刀械管制條例案件，不服臺灣板
橋地方法院100年度重訴字第13號，中華民國100年8 月26日第一
審判決（起訴案號：臺灣板橋地方法院檢察署99年度偵字第 307
62號），提起上訴，本院判決如下：
    主  文
上訴駁回。
    事  實
一、姚杉煜患有慢性精神分裂症，其因受精神病所造成認知功能
    減損與症狀干擾之影響，又明顯有被害妄想、幻聽、幻視等
    精神病症狀，導致其辨識其行為違法或依其辨識而行為之能
    力顯著減低，惟其仍知具有殺傷力之改造手槍，係槍砲彈藥
    刀械管制條例所列管之槍枝，非經中央主管機關許可，不得
    持有，在被害妄想下，為保護自己之安全，竟未經許可，基
    於持有具有殺傷力改造手槍之犯意，於民國99年8 月間某日
    ，在臺北市西門町獅子門大樓附近（起訴書誤載為「雲林縣
    迪斯奈：槍、汽車模型玩具店」），以新臺幣（下同）7 萬
    5 千元之代價，向不詳之人購得仿BERETTA 廠M9型半自動手
    槍製造可發射子彈具有殺傷力之改造手槍1 支（內含彈匣1
    個，槍枝管制編號為0000000000號），數日後為避免觸法，
    又自行置放金屬棒1 支於上開改造手槍之槍管內，並以溶鉛
    封住槍口後，將之藏放在其位於臺北縣永和市（現已改制為
    新北市永和區○○○路428 巷30弄40號1 樓住處，嗣於99年
    11月16日下午3 時30分許，經警接獲附近鄰居檢舉前往查看
    ，並徵得姚杉煜之同意後入內搜索，當場查扣前揭如附表編
    號1 所示之改造手槍1 支，及與本案無關如附表所示之其餘
    物品，而查悉上情。
二、案經臺北縣政府警察局（現已改制為新北市政府警察局）永
    和分局移送臺灣板橋地方法院檢察署檢察官偵查起訴。
    理  由
壹、證據能力部分：
一、按被告以外之人於審判外之言詞或書面陳述，除法律有規定
    者外，不得作為證據，刑事訴訟法第159 條第1 項定有明文
    。而上開條文所謂「法律另有規定者」，係指同法第159 條
    之1 至第159 條之5 及第206 條等規定（最高法院95年度台
    上字第312 號判決可資參照）。又司法警察等偵查輔助人員
    於案件未移送檢察官偵辦前之調查犯罪階段，依據檢察長之
    概括授權，先行將尿液、血液、毒品、槍砲、彈藥、刀械等
    證物送請檢察機關預先核定之專責鑑定人或鑑定機關（團體
    ）實施鑑定，基於檢察一體原則，該鑑定人或鑑定機關（團
    體）亦應視同受承辦檢察官所選任或囑託而執行鑑定業務，
    其等出具之書面鑑定報告應屬刑事訴訟法第206 條所定之傳
    聞例外，當具有證據能力。查臺灣高等法院檢察署已概括選
    任內政部警政署刑事警察局（下稱刑警局）為槍彈有無殺傷
    力之鑑定機關，指示轄區內各司法警察機關於調查中可將相
    關案件之證物送請該鑑定機關實施鑑定，為本院職務上所已
    知，自屬檢察官所為之囑託機關鑑定。是本案經新北市政府
    警察局永和分局將扣案槍枝送請刑警局鑑定，即係由臺灣板
    橋地方法院檢察署承辦檢察官囑託刑警局就扣案槍枝實施鑑
    定，依前揭法律規定及判決意旨，該局依鑑定結果而製作之
    99年12月27 日刑鑑字第0990164939號鑑定書，自得作為證
    據。至辯護人另具狀辯以：前開鑑定書未載明是以何工具、
    方式、花費時間，以排除槍管內之障礙，故顯有缺漏不全之
    處，難認其屬於完整之鑑定報告，應認不具證據能力云云，
    惟查，前開鑑定書就送鑑證物之名稱、數量、鑑驗之方法、
    鑑驗之結果等均已詳細載明，並無有明顯缺漏不全之處，況
    槍枝鑑定機關受理相關案件數量、類型龐雜，本難對所有事
    項均鉅細靡遺記載於鑑定書，倘對於鑑定過程之若干細節存
    有疑義，依刑事訴訟法第208條第1項即可聲請實施鑑定或審
    查之人到庭為言詞報告或說明，此亦可參諸該條文之立法理
    由即明，又原審於審理中已依辯護人之聲請傳訊鑑定人陳顯
    明到院說明、作證，是辯護人以前開情詞為由，辯稱前開鑑
    定書無證據能力云云，實屬無據。
二、本院下列所引用卷內之文書證據及物證之證據能力部分，並
    無證據證明係公務員違背法定程序所取得，檢察官、被告、
    辯護人等於本院亦均未主張排除下列文書證據及物證之證據
    能力，且迄本院言詞辯論終結前均未表示異議（見本院卷第
    64頁背面、75頁背面至76頁），本院審酌前揭文書證據及物
    證並非公務員違背法定程序所取得，亦無刑事訴訟法第159
    條之4顯有不可信之情況，故下列文書及物證應均有證據能
    力。至辯護人另辯稱：被告於警詢、偵查中之供述，因受患
    有精神分裂症之影響，所為陳述，顯與事實不符，應無證據
    能力云云，惟參酌亞東紀念醫院於100年6月7日出具之精神
    鑑定報告書鑑定結果所載：「推定被告於警詢、偵查及原審
    準備程序中，因罹患慢性重大精神病所造成之認知功能減損
    與症狀干擾，而使其陳述內容前後不一致」等語以觀（見原
    審卷第86頁），可徵被告於警詢、偵查中自白因受其所罹患
    精神病之影響，故憑信性堪虞，而未經法院採為認定被告本
    件犯罪事實之依據，然仍可作為彈劾證據使用，附此敘明。
貳、實體部分：
一、被告姚杉煜於99年8月間某日，以7萬5千元之代價，向不詳
    之人購入上開具殺傷力之改造手槍1支而持有之，嗣於同年
    11 月16日為警在其上址住處查獲等事實，業據被告於原審
    及本院審理時所供承（見原審卷第31、115頁背面、本院卷
    第65、77頁），而扣案如附表編號1所示之非制式手槍1支（
    內含彈匣1個，槍枝管制編號0000000000號），認係改造手
    槍，由仿BERETTA廠M9型半自動手槍製造之槍枝，換裝土造
    金屬槍管而成，經檢視，槍管內具金屬棒及槍口以鉛封住，
    經排除後，擊發功能正常，可供擊發適用子彈使用，認具殺
    傷力，有上開手槍及刑警局99年12月27日刑鑑字第09901649
    39號鑑定書1份在卷可稽（見偵查卷第64至66頁），是上開
    事實堪予認定。
二、辯護人雖辯以：遭認定有殺傷力之槍枝應該以被查獲時之阻
    塞現狀來認定，而非排除阻塞後，來認定有殺傷力之結果云
    云。然按未經許可持有手槍，其持有之繼續，為行為之繼續
    ，亦即一經持有手槍，罪已成立，此有最高法院88年第8次
    刑事庭會議決議、88年台上字第761號判決意旨可參，查被
    告為警查獲時，扣案具殺傷力槍枝之槍管內固經置放金屬棒
    1支，且遭溶鉛封住槍口一節，固有刑警局前揭鑑定書所附
    照片可參（見偵查卷第65頁背面照片9所示）；然被告既於
    原審準備程序、審理中均自承係擔心違法及危險，才會於購
    入上開槍枝數日後，自行以溶鉛及金屬棒將槍管封住等情（
    見原審卷第31頁、第116頁），是鑑定人員將該等障礙排除
    ，自僅係回復該槍枝原有之狀態以供鑑定，參以鑑定人陳顯
    明於原審審理中證稱：於鑑定前排除槍管內之異物為鑑定之
    標準流程，本件排除之方式為以金屬棒夾在萬力夾上，再用
    鐵鎚用力敲一下，就會掉出來，不需5分鐘；排除異物僅會
    影響槍管是否暢通，彈頭是否可發射，但不會動到槍枝原來
    之結構等語明確（見原審卷第99頁至背面、第101頁背面）
    ，益徵本件鑑定人員於鑑定前僅係依鑑定之標準流程，排除
    被告於購入槍枝後自行增添於槍管內之異物，並無足變更該
    槍枝之性能與結構，是上開槍枝鑑驗結果既具有殺傷力等情
    ，已如前述，可證被告持有該槍枝之初，該槍枝確具殺傷力
    無疑，且其行為於斯時即已既遂，縱查獲時被告已將槍管以
    溶鉛、金屬棒等物加以阻塞，亦屬持有槍枝犯行既遂後之其
    餘舉措，無礙其持有具殺傷力改造槍枝行為之成立。從而，
    本件事證明確，被告犯行，堪予認定，應依法論科。
三、論罪科刑部分：
  (一)核被告所為，係犯槍砲彈藥刀械管制條例第8條第4項之未經
    許可，持有可發射子彈具有殺傷力之改造手槍罪。起訴書雖
    未引用槍砲彈藥刀械管制條例第8條第4項之處罰規定，然查
    起訴書犯罪事實欄中記載被告持有上開槍枝，嗣於99年11月
    16日下午3時30分許為警查獲，並在所犯法條欄記載被告持
    有可發射子彈具有殺傷力改造手槍之低度行為，為製造之高
    度行為所吸收，不另論罪（起訴製造部分，應不另無罪之諭
    知，詳如後述），據此，公訴意旨顯係認為被告持有前揭改
    造槍枝之行為與製造行為，具有實質上一罪關係，並已有就
    被告持有改造手槍犯行予以追訴之意思，本院本得加以審究
    ，並應適用公訴人缺未引用之前揭法條論罪科刑。而按刑事
    訴訟法第300條所規定，有罪之判決，得就起訴之犯罪事實
    ，變更檢察官所引應適用之法條者，係指法院在事實同一之
    範圍內，不變更起訴之犯罪事實；亦即在不擴張及減縮原訴
    之原則下，於不妨害基本社會事實同一之範圍內，始得自由
    認定事實，適用法律。而本件被告僅有未經許可持有可發射
    子彈具有殺傷力之改造手槍犯行，並無製造行為，公訴人併
    就製造及持有提起公訴，本院自應就公訴人起訴之犯罪事實
    加以減縮，依照前開說明，已非變更起訴法條之問題，應予
    敘明。
  (二)又被告及辯護人辯稱：被告罹患精神疾病已多年，常有幻聽
    等症狀出現，於行為時有辨識行為違法能力顯著降低之情事
    等語。查，被告於警詢時供稱：編號2改造槍是道具槍，不
    能擊發只能拋殼，鄰居有下我符咒，我用來嚇鄰居的等語（
    見偵查卷第7、8頁），嗣於偵查中供稱：BERETTA手槍我買
    來是避邪用，因為我被人家下符，我有去廟內求平安，但也
    沒有用，我還是看到一堆鬼等語（見偵查卷第75頁），所述
    已與常人不符，且被告自98年1月6日起因精神疾病，先後至
    國防醫學院三軍總醫院（下稱三軍總醫院）、永和振興醫院
    （下稱振興醫院）多次就醫，經診斷為妄想型精神分裂症，
    有擔心遭鬼殺害等妄想精神症狀，有三軍總醫院100年5月18
    日院三病歷字第1000007300號函暨函附病歷資料及振興醫院
    100年5月20日100振華字第0037號函暨函附病歷資料等在卷
    可稽（見原審卷第49至75頁），核與被告與辯護人前揭辯詞
    相符。另經原審囑託亞東紀念醫院對被告進行精神鑑定，結
    果認：綜合晤談與測驗之結果，被告未有顯著人格結構異常
    ，但有思考型障礙，且於測驗期間持續受症狀干擾，目前認
    知功能有退化之傾向。此外，依評估期間自發性之陳述內容
    與自陳式問卷結果之信效度，未明顯觀察到被告有誇大臨床
    症狀或情緒困擾之傾向。整體而言，診斷上仍傾向精神病；
    被告有明顯被害妄想、幻聽與幻視等精神症狀，有顯著之幻
    覺行為，且缺乏病識感。綜合以觀，被告之精神科臨床診斷
    為（1 ）慢性精神分裂症、（2）疑似安眠用藥依賴。推定
    案發當時，被告之精神狀況因其慢性重大精神病所造成認知
    功能減損與症狀干擾，至少造成其辨識其行為違法之能力以
    及依其辨識而行為之能力有相當程度之降低等情，有亞東紀
    念醫院100年6月7日精神鑑定報告書1份附卷可參（見原審卷
    第84至86頁）。又觀諸上開鑑定報告係綜合被告個人生活史
    及疾病史、身體及神經學檢查、精神狀態檢查、心理測驗等
    各項以為判斷，且被告於鑑定過程中，意識清醒、注意力尚
    可，亦經鑑定人於鑑定報告中詳述，堪認此鑑定報告為可信
    ，由此益徵被告確因長期罹患精神分裂症，致其辨識行為違
    法或依其辨識而行為之能力顯著減低，爰依刑法第19條第2
    項之規定減輕其刑。此外，辯護人雖另以被告持有槍枝係受
    精神疾病之影響，目的在作為驅鬼之用，犯罪之情狀顯可憫
    恕，故請求依刑法第59條之規定予以減輕其刑云云，惟被告
    本件行為係受精神疾病影響乙節，業經本院依刑法第19條第
    2項予以考量並減輕其刑，爰無由再援引同法第59條之規定
    減刑；至辯護人另辯以：依鑑定人於鈞院之證詞可證，被告
    持有具殺傷力之改造槍枝後，因己意以溶鉛封住槍口，使槍
    枝變成不具殺傷力，係屬因己意而中止其犯罪行為，符合刑
    法第27 條第1項中止犯之規定，應依法減輕或免除其刑云云
    。惟按已著手於犯罪行為之實行，而因己意中止或防止其結
    果之發生者，減輕或免除其刑，固為刑法第27條第1項前段
    所明定。然槍砲彈藥刀械管制條例所規定之持有行為，其持
    有之繼續為行為之繼續，而非狀態之繼續，亦即一經持有該
    條例所規定之槍砲、彈藥或刀械，其犯罪即已成立，業如前
    說明，是被告於購入具殺傷力之系爭槍枝之時，已成立槍砲
    彈藥刀械管制條例第8條第4項之非法持有改造手槍罪，犯罪
    之結果既已發生，自無前揭中止犯減刑規定之適用甚明，辯
    護人前揭所辯，容有誤會。
四、公訴意旨另以：被告姚杉煜基於製造具有殺傷力之改造槍枝
    之犯意，先於99年8 月間，向不詳姓名年籍之人，以7 萬5
    千元之代價購買系爭槍枝1 支後，先以鋼鋸（未據扣案）、
    電鑽將槍管鋸短2 公分，再使用阻鐵連接子彈頭將槍管車通
    ，並以砂紙（未據扣案）打磨槍管內部而持有之。嗣於前揭
    時地為警在上址住處內查獲，並扣得如附表所示之物，因認
    被告另涉犯槍砲彈藥刀械管制條例第8 條第1 項未經許可製
    造可發射子彈具有殺傷力之改造槍枝罪嫌。惟查：
  (一)按被告未經審判證明有罪確定前，推定其為無罪；又犯罪事
    實應依證據認定之，無證據不得認定犯罪事實；又被告之自
    白，不得作為有罪判決之唯一證據，仍應調查其他必要之證
    據，以察其是否與事實相符；又不能證明被告犯罪者，應諭
    知無罪之判決，刑事訴訟法第154條第1項、第2項、第156條
    第2項及第301條第1項分別定有明文。又事實之認定，應憑
    證據，如未能發現相當證據，或證據不足以證明，自不能以
    推測或擬制之方法，為裁判基礎（最高法院40年度臺上字第
    86號判例參照）。另認定犯罪事實所憑之證據，雖不以直接
    證據為限，間接證據亦包括在內；然而無論直接或間接證據
    ，其為訴訟上之證明，須於通常一般之人不致有所懷疑，而
    得確信其為真實之程度者，始得據為有罪之認定，倘其證明
    尚未達到此一程度，而有合理之懷疑存在時，即無從為有罪
    之認定，亦有最高法院76年度臺上字第4986號判例可資參照
    。
  (二)公訴人認被告涉有上開犯行，無非係以：1.被告於警詢、偵
    訊中之供述；2.前揭內政部警政署刑事警察局槍彈鑑定書、
    搜索扣押筆錄及目錄表、現場及查獲照片35張；3.扣案之手
    槍等，為其主要論據。訊據被告則堅詞否認有何製造槍枝犯
    行，辯稱：伊沒有以鋸短、車通槍管等方式改造槍枝，警詢
    及偵查中所述，係受伊所罹患精神疾病，幻聽等症狀之影響
    ，扣到附表所示之工具均是家用之工具，並未用來改造槍枝
    等語。經查：
  1.被告就扣案槍枝是否曾經其改造乙節，於警詢、偵查中雖均
    分別供承：編號3之槍枝（指上開改造手槍）買回來後，伊
    曾將槍管鋸短2公分，再用子彈頭試槍管之口徑，看子彈得
    否順利通過，但當時子彈未順利通過，伊便再以阻鐵加子彈
    頭將槍管打通，以符合槍枝口徑；會將槍管封住，係因伊將
    槍管打通，槍管內也以砂紙磨過，子彈可以順利通過，後來
    怕有法律責任，才又將槍管封起來等語（見偵查卷第8至9、
    76、104頁），然嗣於原審審理中則改以前揭情詞置辯，經
    原審將被告送亞東紀念醫院為精神鑑定，鑑定結果認：「被
    告於警詢、偵查及準備程序中前後陳述不一，係受慢性重大
    精神疾病所造成認知功能減損與症狀之干擾」等語（見原審
    卷第86頁），足徵被告於原審審理中辯稱：伊於警詢及偵查
    所述鋸短、車通槍管等情，係受罹患精神疾病之影響乙情，
    尚非全然無據，自無從僅憑被告於警詢、偵查中之前揭自白
    ，遽為被告不利之認定。是本案扣案系爭槍枝，是否確如被
    告前開自白業經改造，顯非無疑。
  2.又鑑定人陳顯明於原審審理中具結證稱：上開改造手槍之槍
    管外觀平整，故無法判斷是否曾以鋸子鋸斷過，但該槍枝之
    槍管，並非原來槍枝之槍管，應該是1把改造手槍，槍管如
    果變短，速度會變弱，但不至無殺傷力，無法想像起訴書所
    載「阻鐵連接子彈頭」之情形；一般子彈頭係銅或鉛材質，
    本案槍管似乎是鐵或鋼材質，比一般銅或是鉛還硬等語明確
    （見原審卷第99至102頁），是經原審提示扣案槍枝予鑑定
    人當庭辨識，亦僅能判斷該槍之槍管曾遭置換，而無法判斷
    是否曾遭鋸斷，又依鑑定人所言，既將槍管鋸短僅會使擊發
    子彈之速度變弱，衡諸常情，一般人改造槍枝之目的無非係
    想增強槍枝之殺傷力，被告倘有改造槍枝之犯意，自當無將
    槍管鋸短之必要，又況依槍枝之構造、子彈頭與槍管材質之
    比較等節言之，起訴書所載「阻鐵連接子彈頭以車通槍管」
    係屬難以理解之改造方式，業經鑑定人為前開證述綦詳，顯
    見公訴人僅憑被告於警詢、偵查中自白改造槍枝之內容，即
    遽認被告有為本件製造槍枝之犯行，卻漏未詳予查證被告所
    述前揭鋸短、車通槍管等情是否可行及合理，實有誤會。又
    參諸扣案工具中包含電鑽、老虎鉗及螺絲起子等物，均為日
    常生活常見之簡易機械操作所需用之工具，縱被告曾有使用
    該等工具情形，亦不悖於常情，仍不足為不利被告之認定；
    至其餘搜索扣押筆錄及目錄表、現場照片，亦均僅足證明扣
    案物品係在被告住處扣得，無法直接推論被告確有製造槍枝
    之犯行甚明。至公訴人於原審審理中論告時雖另陳稱：依鑑
    定人所述，上開槍枝曾遭換裝金屬材質之槍管，顯見被告係
    以換裝槍管之方式改造手槍云云（見原審卷第116頁背面）
    ，惟遍查卷內事證均未見有何積極證據足資證明上開槍枝之
    槍管為被告所換裝，且縱被告於警詢及偵查中一度為前開自
    白，亦無一語提及上開槍枝之槍管曾遭置換，是自無從僅憑
    公訴人所言，及被告持有具有殺傷力之改告手槍之事實，即
    推認被告曾有換裝槍管之犯行。
  3.綜上，依公訴人引列之事證，不足證明該槍枝係經被告使用
    砂紙、電鑽、鋼鋸等物，以前揭方式積極地製造而成，而無
    法使本院形成有罪之確信。此外，復查無其他積極事證可佐
    ，此部分犯罪不能證明，原應為無罪之諭知，惟起訴意旨認
    此部分與前揭經論罪科刑部分有高度行為吸收低度行為之實
    質上一罪關係，爰不另為無罪之諭知。
五、原審以被告犯行罪證明確，適用槍砲彈藥刀械管制條例第8
    條第4項，刑法第11條前段、第19條第2項、第42條第3項、
    第74條第1項第1款、第2項第6款、第93條第1項第2款、第38
    條第1項第1款規定，並審酌被告持有具有殺傷力之槍枝1把
    係屬高度危險之物品，非經主管機關許可，不得擅自持有，
    竟仍漠視法令，非法持有具殺傷力之改造槍枝1把，對社會
    治安及他人身體、生命安全潛藏之危害甚鉅，惟被告持有槍
    枝係受罹患妄想型精神分裂症幻聽、幻視等症狀之影響，業
    如前述，且持有槍彈之目的非為犯罪使用，為警查獲前，已
    自行將槍管封住，又除本件犯行外，並無因其他犯罪而經法
    院為罪刑宣告之前科紀錄，有本院被告前案紀錄表1份在卷
    可查，素行良好，兼衡其持有具殺傷力手槍之期間、犯罪之
    動機及目的，暨其生活狀況及智識程度等一切情狀，量處有
    期徒刑2年，併科罰金5萬元，復就宣告之罰金刑部分諭知易
    服勞役之折算標準。再者，被告犯罪當時處於辨識行為違法
    或依其辨識而行為之能力顯著減低之狀態，未曾持前開手槍
    從事不法犯罪活動，未造成具體之傷害，又所持有如附表編
    號1以外所示之其餘槍彈，經鑑定之結果均為無殺傷力，並
    無證據證明其有再犯或危害公共安全之虞，爰不另為諭知於
    刑之執行完畢或赦免後，令入相當處所，施以監護。又查被
    告前無犯罪前科，此已敘明如前，原審考量其長期罹患慢性
    精神分裂症及疑似安眠用藥依賴，惟並未對社會安全造成重
    大危害，認執行上開宣告之刑，並非對被告最有利之處遇措
    施，故認上開宣告之刑以暫不執行為適當，並諭知緩刑期間
    4年。惟為確保被告能持續追蹤治療上開疾病，避免病情惡
    化而再生事端，致危害社會安全，參酌亞東紀念醫院鑑定結
    果中載稱：強烈建議被告應持續接受精神醫療之治療等語，
    爰命被告應於緩刑期間至少每3個月前往精神治療機構就診
    ，至治癒為止，緩刑期間內並付保護管束。另說明扣案如附
    表編號1所示之改造手槍1支（內含彈匣1個，槍枝管制編號
    為0000000000號）具有殺傷力，業如前述，屬槍砲彈藥刀械
    管制條例第4條第1項第1款所列物品，乃未經許可不得持有
    之違禁物，應依刑法第38條第1項第1款規定，併予宣告沒收
    。至扣案如附表所示之其餘物與本案犯行並未直接相關，且
    附表編號2至5所示之槍彈部分，均經鑑定為無殺傷力，故亦
    皆非違禁物，是均無從宣告沒收。經核原判決認事用法，均
    無違誤。
六、檢察官上訴意旨略以：(一)原審法院請求具有醫學專業知識之
    亞東紀念醫院鑑定被告是否不能辨識其行為違法或依其辨識
    而行為之能力顯著降低，此部分屬將個案事實涵攝至法律規
    定之適用法律層次，當屬法院職權，不得由不具法律專業知
    識之醫療機構進行鑑定，況原審判決以被告相關病歷及上揭
    精神鑑定報告書為據，並未詳究被告偵審中供述，即逕認被
    告因長期罹患精神分裂症，致其辨識行為違法或依其辨識而
    行為之能力顯著降低，是原審法院踐行之上開調查程序，似
    有不當；(二)參諸被告歷次陳述，被告既知上揭改造手槍有殺
    傷力，更以阻塞槍管方式避免擊發，顯見被告在持有上揭改
    造手槍時，即對持有具殺傷力之改造槍枝為法律所禁止一事
    有所認識，並未因精神障礙而致其辨識行為違法或依其辨識
    而行為之能力顯著降低，原審未就被告於警偵訊時之陳述詳
    予審究，似有判決不載理由之違失；(三)又本件被告除持有上
    揭改造手槍外，尚遭查獲持有改造瓦斯槍1枝、改造槍2枝、
    半成品子彈46顆、工業子彈40顆（其中2顆已使用）、底火
    53粒、紙雷管89顆、鉛丸7粒等物，足見其非僅一時持有槍
    枝而已，而係持有大量軍事用品，恐有再犯或危害公共安全
    之虞；另觀諸亞東紀念醫院100年6月7日精神鑑定報告書所
    載：被告為重大精神病患者，認知功能明顯退化，且精神病
    症明顯，近年又對安眠藥依賴，如未協助接受治療，類似雖
    無犯意卻有實際犯行之情形極易再度發生，益徵被告有再犯
    之虞，原審諭知緩刑宣告，自屬不當云云。惟查：
  (一)被告係一患有慢性精神分裂症患者，因受精神病所造成認知
    功能減損與症狀干擾之影響，明顯有被害妄想、幻聽、幻視
    等精神病症狀，其於警、偵訊所為持槍係為作趨鬼之用等陳
    述顯與常人不同，被告自98年1月6日起因精神疾病，先後至
    國防醫學院三軍總醫院（下稱三軍總醫院）、永和振興醫院
    （下稱振興醫院）多次就醫，經診斷為妄想型精神分裂症，
    有擔心遭鬼殺害等妄想精神症狀，有三軍總醫院100年5月18
    日院三病歷字第1000007300號函暨函附病歷資料及振興醫院
    100年5月20日100振華字第0037號函暨函附病歷資料等在卷
    可稽（見原審卷第49至75頁），核與被告與辯護人前揭辯詞
    相符。另經原審囑託亞東紀念醫院對被告進行精神鑑定，結
    果亦認案發當時，被告之精神狀況因其慢性重大精神病所造
    成認知功能減損與症狀干擾，至少造成其辨識其行為違法之
    能力以及依其辨識而行為之能力有相當程度之降低等情，有
    亞東紀念醫院100年6月7日精神鑑定報告書1份附卷可參（見
    原審卷第84至86頁），已審酌被告之供述、有精神分裂症之
    病歷及參考亞東紀念醫院對被告進行精神鑑定之結論，認被
    告因受精神病所造成認知功能減損與症狀干擾之影響，又明
    顯有被害妄想、幻聽、幻視等精神病症狀，導致其辨識其行
    為違法或依其辨識而行為之能力顯著減低，而非全憑醫院鑑
    定之結果。
  (二)觀諸亞東紀念醫院所為之精神鑑定，其鑑定結果認：「被告
    於警詢、偵查及準備程序中前後陳述不一，係受慢性重大精
    神疾病所造成認知功能減損與症狀之干擾」等語（見原審卷
    第86頁），足徵被告於原審審理中辯稱：伊於警詢及偵查所
    述鋸短、車通槍管等情，係受罹患精神疾病之影響乙情，尚
    非全然無據，自無從僅憑被告於警詢、偵查中之前揭自白，
    遽為被告不利之認定，業經原審詳述如前。是檢察官上訴指
    摘原判決未審究被告偵審中之供述乙情，尚非可取。
  (三)次按緩刑為法院刑罰權之運用，旨在獎勵自新，祇須合於刑
    法第74條所定之條件，法院本有自由裁量之職權，上訴意旨
    僅就原審刑罰裁量職權之行使而為指摘，不能認以原判決違
    背法令為上訴理由，此有最高法院72年度台上字第3647號判
    例足資參照。查本件原判決就如何量定其宣告刑之理由，已
    經敘明如前，在客觀上並無明顯濫權之情形，又被告犯罪當
    時處於辨識行為違法或依其辨識而行為之能力顯著減低之狀
    態，未曾持前開手槍從事不法犯罪活動，未造成具體之傷害
    ，又所持有如附表編號1以外所示之其餘槍彈，經鑑定之結
    果均為無殺傷力，業經原審詳述如前，復查無證據足資證明
    被告有何檢察官所指之有再犯或危害公共安全之虞等情事，
    且被告前無犯罪前科，原審考量其長期罹患慢性精神分裂症
    及疑似安眠用藥依賴，惟並未對社會安全造成重大危害，認
    執行上開宣告之刑，並非對被告最有利之處遇措施，故認上
    開宣告之刑以暫不執行為適當，並諭知緩刑期間4年，亦無
    明顯違法、失當之情。
  (四)綜上，檢察官猶執前詞指摘原判決不當，均無理由，應予駁
    回。
據上論斷，應依刑事訴訟法第368條，判決如主文。
本案經檢察官陳正芬到庭執行職務。
中    華    民    國   100    年    11    月    29    日
                  刑事第二十一庭審判長法  官  周政達
                                      法  官  江翠萍
                                      法  官  許永煌
以上正本證明與原本無異。
如不服本判決，應於收受送達後10日內向本院提出上訴書狀，其
未敘述上訴之理由者並得於提起上訴後10日內向本院補提理由書
（均須按他造當事人之人數附繕本）「切勿逕送上級法院」。
                                      書記官  章大富
中    華    民    國   100    年    11    月    29    日
附錄：本案論罪科刑法條全文
槍砲彈藥刀械管制條例第8條
未經許可，製造、販賣或運輸鋼筆槍、瓦斯槍、麻醉槍、獵槍、
空氣槍或第 4 條第 1 項第 1 款所定其他可發射金屬或子彈具
有殺傷力之各式槍砲者，處無期徒刑或 5 年以上有期徒刑，併
科新臺幣 1 千萬元以下罰金。
未經許可，轉讓、出租或出借前項所列槍枝者，處 5 年以上有
期徒刑，併科新臺幣 1 千萬元以下罰金。
意圖供自己或他人犯罪之用，而犯前二項之罪者，處無期徒刑或
7 年以上有期徒刑，併科新臺幣 1 千萬元以下罰金。
未經許可，持有、寄藏或意圖販賣而陳列第 1 項所列槍枝者，
處 3 年以上 10 年以下有期徒刑，併科新臺幣 7 百萬元以下罰
金。
第 1 項至第 3 項之未遂犯罰之。
犯第 1 項、第 2 項或第 4 項有關空氣槍之罪，其情節輕微者
，得減輕其刑。
附表：
 ┌─┬──────┬──┬─────────┬──────┬───┐
 │編│槍枝型號    │數量│鑑定結果          │鑑定文號    │備註  │
 │號│            │    │                  │            │      │
 ├─┼──────┼──┼─────────┼──────┼───┤
 │01│非制式手槍  │1支 │認係改造手槍，由仿│內政部警政署│      │
 │  │（內含彈匣1 │    │BERETTA 廠M9型半自│刑事警察局99│      │
 │  │個，槍枝管制│    │動手槍製造之槍枝，│年12月27日刑│      │
 │  │編號：110215│    │換裝土造金屬槍管而│鑑字第099016│      │
 │  │8638號）    │    │成，經檢視，槍管內│4990號槍彈鑑│      │
 │  │            │    │具金屬棒及槍口以鉛│定書，見偵卷│      │
 │  │            │    │封住，經排除後，擊│第64頁背面。│      │
 │  │            │    │發功能正常，可供擊│            │      │
 │  │            │    │發適用子彈使用，認│            │      │
 │  │            │    │具殺傷力。        │            │      │
 ├─┼──────┼──┼─────────┼──────┼───┤
 │02│非制式手槍  │1支 │認係仿BERETTA 廠  │同上        │      │
 │  │（槍枝管制編│    │92FS型半自動手槍製│            │      │
 │  │號：00000000│    │造之槍枝，槍管內具│            │      │
 │  │37號）      │    │阻鐵，無法發射彈丸│            │      │
 │  │            │    │，認不具殺傷力。  │            │      │
 ├─┼──────┼──┼─────────┼──────┼───┤
 │03│非制式手槍  │1支 │認係氣體動力式槍枝│臺北縣政府警│      │
 │  │（槍枝管制編│    │，以小型高壓氣體鋼│察局99年11月│      │
 │  │號：00000000│    │瓶內氣體為發射動力│29日北縣警鑑│      │
 │  │68號）      │    │，經以金屬彈丸測試│字第09901929│      │
 │  │            │    │3 次，其中彈丸（直│46號鑑驗書，│      │
 │  │            │    │徑5.97mm 、 重量  │見偵卷第70頁│      │
 │  │            │    │0.88g ）最大發射速│。          │      │
 │  │            │    │度為99公尺/ 秒，計│            │      │
 │  │            │    │算其動能約4.焦耳，│            │      │
 │  │            │    │換算其單位面積動能│            │      │
 │  │            │    │為15焦耳/ 平方公分│            │      │
 │  │            │    │。                │            │      │
 ├─┼──────┼──┼─────────┼──────┼───┤
 │04│非制式子彈  │39顆│其中38顆認均係非制│內政部警政署│      │
 │  │            │    │式子彈，由金屬彈殼│刑事警察局99│      │
 │  │            │    │組合直徑9.0 ＋－0.│年12月27日刑│      │
 │  │            │    │55 mm 金屬彈頭而成│鑑字第099016│      │
 │  │            │    │，均不具底火、火藥│4990號槍彈鑑│      │
 │  │            │    │，認不具殺傷力；另│定書，見偵卷│      │
 │  │            │    │1 顆係非制式子彈，│第64頁背面。│      │
 │  │            │    │由金屬彈殼組合直徑│            │      │
 │  │            │    │9.0mm 金屬彈頭而成│            │      │
 │  │            │    │，經試射，雖可擊發│            │      │
 │  │            │    │，為發射動能不足，│            │      │
 │  │            │    │認不具殺傷力。    │            │      │
 ├─┼──────┼──┼─────────┼──────┼───┤
 │05│非制式子彈  │40顆│其中2 顆已使用，認│同上        │      │
 │  │（工業用子彈│    │均係口徑0.27吋之建│            │      │
 │  │）          │    │築工業用彈，不具金│            │      │
 │  │            │    │屬彈頭，認均不具殺│            │      │
 │  │            │    │傷力。            │            │      │
 ├─┼──────┼──┼─────────┼──────┼───┤
 │06│非制式彈殼  │7顆 │均係金屬彈殼      │同上        │      │
 ├─┼──────┼──┼─────────┼──────┼───┤
 │07│彈簧        │2個 │未鑑定            │            │      │
 ├─┼──────┼──┼─────────┼──────┼───┤
 │08│阻鐵        │3個 │未鑑定            │            │      │
 ├─┼──────┼──┼─────────┼──────┼───┤
 │09│金屬彈珠（鋼│1包 │認均係金屬彈丸    │臺北縣政府警│      │
 │  │珠）        │    │                  │察局99年11月│      │
 │  │            │    │                  │29日北縣警鑑│      │
 │  │            │    │                  │字第09901929│      │
 │  │            │    │                  │46號鑑驗書，│      │
 │  │            │    │                  │見偵卷第70  │      │
 │  │            │    │                  │頁背面。    │      │
 ├─┼──────┼──┼─────────┼──────┼───┤
 │10│金屬彈珠（鉛│7個 │認均係非制式金屬彈│內政部警政署│      │
 │  │丸）        │    │丸                │刑事警察局99│      │
 │  │            │    │                  │年12月27日刑│      │
 │  │            │    │                  │鑑字第099016│      │
 │  │            │    │                  │4990號槍彈鑑│      │
 │  │            │    │                  │定書，見偵卷│      │
 │  │            │    │                  │第64頁背面。│      │
 ├─┼──────┼──┼─────────┼──────┼───┤
 │11│CO2瓦斯鋼瓶 │28個│認均係小型高壓鋼瓶│臺北縣政府警│      │
 │  │            │    │                  │察局99年11月│      │
 │  │            │    │                  │29日北縣警鑑│      │
 │  │            │    │                  │字第09901929│      │
 │  │            │    │                  │46號鑑驗書，│      │
 │  │            │    │                  │見偵卷第70  │      │
 │  │            │    │                  │頁。        │      │
 ├─┼──────┼──┼─────────┼──────┼───┤
 │12│老虎鉗      │2支 │未鑑定            │            │      │
 ├─┼──────┼──┼─────────┼──────┼───┤
 │13│螺絲起子    │1支 │未鑑定            │            │      │
 ├─┼──────┼──┼─────────┼──────┼───┤
 │14│電鑽        │1支 │未鑑定            │            │      │
 └─┴──────┴──┴─────────┴──────┴───┘